臺灣高等法院刑事判決
111年度上訴字第1925號
上  訴  人  
即  被  告  朱亞斌



選任辯護人  黃重鋼律師
            林詠嵐律師
            洪煜盛律師
上列上訴人即被告因違反毒品危害防制條例案件，不服臺灣臺北
地方法院110年度訴字第695號，中華民國111年3月22日第一審判
決（起訴案號：臺灣臺北地方檢察署110年度少連偵字第104號）
，提起上訴，本院判決如下：
    主  文
原判決撤銷。
朱亞斌意圖販賣而持有第二級毒品，處有期徒刑貳年陸月。又持
有第三級毒品純質淨重伍公克以上，處有期徒刑肆月，如易科罰
金，以新臺幣壹仟元折算壹日。扣案如附表編號1至3所示之物，
均沒收銷毀；扣案如附表編號4至10所示之物，均沒收。
    事  實
一、朱亞斌明知大麻為毒品危害防制條例第2條第2項第2款所規
    定之第二級毒品，依法不得販賣及持有，竟基於意圖販賣而
    持有第二級毒品之犯意，於民國109年12月某日，在臺北市○
    ○區○○街000巷00號1樓租屋處內，向名為「周晉甫」之成年
    男子，以1毫升新臺幣（下同）2000元之價格，購入1公升之
    第二級毒品大麻煙油後，自行稀釋分裝在電子菸管內，伺機
    對外販售牟利而持有之；復明知甲基安非他命為毒品危害防
    制條例第2條第2項第2款所規定之第二級毒品，依法不得持
    有，且4-甲基甲基卡西酮、苯基乙基胺己酮、甲基-N,N-二
    甲基卡西酮則為毒品危害防制條例第2條第2項第3款所規定
    之第三級毒品，依法不得持有純質淨重5公克以上，為供自
    己施用，於前述取得大麻後之109年12月間某日，在臺北市
    某不詳飯店，向不詳之成年人，一次同時購入摻有第二級毒
    品甲基安非他命及第三級毒品4-甲基甲基卡西酮、苯基乙基
    胺己酮之咖啡包29包、摻有第三級毒品4-甲基甲基卡西酮、
    甲基-N,N-二甲基卡西酮之咖啡包41包後持有之。嗣於110年
    4月21日16時15分許，經警前往上址租屋處執行搜索，當場
    扣得如附表所示之物，始查悉上情。
二、案經臺灣臺北地方檢察署檢察官指揮臺北市政府警察局大安
    分局偵查後起訴。
    理  由
壹、程序事項
    按被告以外之人於審判外之陳述，雖不符刑事訴訟法第159
    條之1至第159條之4之規定，而經當事人於審判程序同意作
    為證據，法院審酌該言詞陳述或書面陳述作成時之情況，認
    為適當者，亦得為證據；又當事人、代理人或辯護人於法院
    調查證據時，知有刑事訴訟法第159條第1項不得為證據之情
    形，而未於言詞辯論終結前聲明異議者，視為有前項之同意
    ，刑事訴訟法第159條之5定有明文。經查，檢察官、被告朱
    亞斌（下稱被告）及其辯護人於本院審判程序時，均未對證
    據能力有所爭執（本院卷第90至93頁），供述證據部分視為
    同意作為證據，本院審酌各該證據作成或取得時狀況，並無
    顯不可信或違法取得等情況，且經本院依法踐行證據調查程
    序並認為適當，而有證據能力；其餘資以認定本案犯罪事實
    之非供述證據，亦查無違反法定程序取得之情形，依刑事訴
    訟法第158條之4之反面解釋，亦有證據能力。
貳、實體事項
一、認定犯罪事實所憑之證據及理由
　　上開事實，業據被告於警詢、偵查、原審及本院審理時均坦
    承不諱（少連偵卷第347至349頁、原審卷第199頁、本院卷
    第94至96），核與證人即少年朱○穎之證述相符（少連偵卷
    第151至154頁），並有法務部調查局濫用藥物實驗室110年6
    月7日調科壹字第11023006310號鑑定書、內政部警政署刑事
    警察局110年7月9日刑鑑字第1100045540號鑑定書、證物照
    片在卷可稽（少連偵卷第71至81、375、376、393至395頁）
    ，復有附表所示之物扣案可佐。足認被告之任意性自白與事
    實相符，應堪採信。本案事證已臻明確，被告犯行洵堪認定
    ，應予依法論科。
二、論罪科刑
　㈠按大麻、甲基安非他命為毒品危害防制條例第2條第2項第2款
    所規定之第二級毒品，依法不得販賣及持有；4-甲基甲基卡
    西酮、苯基乙基胺己酮、甲基-N,N-二甲基卡西酮則為毒品
    危害防制條例第2條第2項第3款所規定之第三級毒品，依法
    不得持有純質淨重5公克以上。是核被告所為，係犯毒品危
    害防制條例第5條第2項之意圖販賣而持有第二級毒品、同條
    例第11條第2項之持有第二級毒品、同條例第11條第5項之持
    有第三級毒品純質淨重5公克以上罪。其同時持有第二級毒
    品罪與持有第三級毒品純質淨重5公克以上之罪間，乃一行
    為觸犯數罪名之想像競合犯，應從一重之持有第三級毒品純
    質淨重5公克以上之罪處斷。
　㈡按基於不同原因而持有毒品，其持有毒品之行為與不生關聯
    之其他行為間，即無高低度行為之關係可言，自不生吸收犯
    之問題。且因施用或販賣而持有毒品之行為，為不同之犯罪
    型態，而有不同之法律評價，其持有低度行為之吸收關係，
    以高、低度行為之間具有垂直關係者為限，亦即施用行為與
    因施用而持有之間，或販賣行為與因販賣而持有之間，始有
    各自之吸收關係可言，非可任意擴張至他罪犯行(最高法院1
    07年度台上字第767號判決意旨參照)。查被告於偵查中供明
    ：我買入扣案濃純大麻煙油二大罐是一起買的，由周晉甫拿
    來虎林街給我，當時說好是1ML2000元，我記得他給我二大
    罐總共1公升（少連偵卷第348、349頁）；其於本院供稱：
    毒咖啡包我忘了從那邊取得，我是要供自己施用而購買，在
    台北酒店買的，是在向周晉甫買大麻煙油之後買的，且不是
    向周晉甫買的等語（本院卷第96頁），由此可見，被告持有
    大麻煙油與持有毒咖啡包之原因不同，被告買入時間、地點
    及購入之對象亦不相同，二者之犯罪型態互異，依上開判決
    意旨，被告上開意圖販賣而持有第二級毒品與持有第二級毒
    品、持有第三級毒品5公克以上之行為並無吸收關係，因非
    同一行為，亦無一行為觸犯數罪名之想像競合犯之適用，且
    本院於審理時已依刑事訴訟法第95條第1項規定，除就罪名
    告知外，另亦就罪數於審理時告知被告及其選任辯護人，並
    由檢察官及被告、被告之選任辯護人進行辯論（本院卷第88
    、97頁），而無礙於被告之防禦（詳最高法院110年度台非
    字第230號判決要旨），自得依法分論併罰，附此敘明。
　㈢被告就其所犯之意圖販賣而持有第二級毒品罪犯行，於偵查
    、原審及本院審理中均坦承不諱，業如前述，自應依毒品危
    害防制條例第17條第2項之規定，減輕其刑。
　㈣按毒品危害防制條例第17條第1項規定：「犯第4條至第8 條
    、第10條或第11條之罪，供出毒品來源，因而查獲其他正犯
    或共犯者，減輕或免除其刑。」旨在鼓勵毒品下游者具體供
    出其上游供應人，俾擴大查緝績效，確實防制毒品泛濫或擴
    散。所稱「供出毒品來源，因而查獲其他正犯或共犯者」，
    係指犯罪行為人供出毒品來源之對向性正犯，或與其具有共
    同正犯、共犯（教唆犯、幫助犯）關係之毒品由來之人的相
    關資料，諸如其前手或共同正犯、共犯之姓名、年籍、住居
    所或其他足資辨別之特徵等項，使調查或偵查犯罪之公務員
    得據以對之發動調查或偵查程序，並因此而確實查獲其人、
    其犯行者，始足該當。如有已死亡或通緝等在客觀上實無從
    使調查或偵查機關人員為有效地調查或偵查作為，則與上開
    規定不合。且事實審法院非屬有偵查犯罪職權之機關或公務
    員，其未依聲請或本於職權就被告所指毒品來源自行追查其
    他正犯或共犯，不能即指有應於審判期日調查之證據而未予
    調查之違法（最高法院108年度台上字第3616號判決意旨參
    照）。查被告固供出其毒品來源係名為「周晉甫」之成年男
    子，惟周晉甫現遭通緝尚未歸案，是未能依被告之供述而查
    獲乙節，有臺灣臺北地方檢察署110年11月8日北檢邦知110
    偵15902字第1109089271號函、臺北市政府警察局大安分局1
    10年11月10日北市警安分刑字第1103024392號函、原審公務
    電話記錄在卷可憑（原審卷第153至157頁），是被告尚無從
    依前揭規定減輕其刑。
三、撤銷改判之理由
　㈠原審據以論科，固非無見，而被告上訴意旨求依刑法第57、5
    9條規定減輕其刑云云，惟原審以審酌被告無視國家禁令，
    先後持有第二級、第三級毒品，另意圖販賣而持有第二級毒
    品，不惟戕害自己身心健康，間接危害社會治安，衡酌其犯
    罪一切情形予以量刑，既無逾越法定之刑度，亦無濫權之情
    形。又被告前後持有第二級、第三級毒品，數量非少，且意
    圖販賣而持有第二級毒品之重罪亦經毒品危害防制條例第17
    條第2項之規定減輕其刑，被告上開犯行，在客觀上並無情
    輕法重之情形，自無刑法第59條規定之適用。被告上訴意旨
    ，自不足取，為無理由。惟被告所犯意圖販賣而持有第二級
    毒品罪與持有第三級毒品逾5公克以上之罪（另犯持有第二
    級毒品罪從上開重罪處斷）乃犯意各別，行為互殊之數罪，
    原審認係一行為觸犯數罪名之想像競合犯，應從一重論以意
    圖販賣而持有第二級毒品罪，認事用法，均有未洽，自屬無
    可維持，應由本院予以撤銷改判。
　㈡爰審酌被告無視國家防制毒品危害之禁令，竟意圖販賣而持
    有第二級毒品、持有第二級毒品、持有第三級毒品純質淨重
    5公克以上，其行為助長毒品之蔓延，致使施用毒品者沈迷
    於毒癮而無法自拔，直接戕害施用者自身及國民身心健康，
    間接危害社會治安，自不可取，惟念其犯後已坦承犯行，並
    供出其毒品來源，雖未能因而查獲，然足見其表達悔意之態
    度，兼衡其犯罪之動機、目的、手段、持有毒品之種類及數
    量、素行、平日有從事公益善舉、自述高職肄業之智識程度
    、與朋友合夥經營裝潢設計、需扶養母親及外婆之生活情況
    （原審卷第201、203至219頁）等一切情狀，就意圖販賣而
    持有第二級毒品，處有期徒刑2年6月；持有第三級毒品純質
    淨重5公克以上之罪處有期徒刑4月，並諭知如易科罰金之折
    算標準。至沒收部分分述如下：
　⒈扣案如附表編號1至3所示之物，分別檢出含有第二級毒品成
    分，有法務部調查局濫用藥物實驗室110年6月7日調科壹字
    第11023006310號鑑定書、內政部警政署刑事警察局110年7
    月9日刑鑑字第1100045540號鑑定書在卷可憑（少連偵卷第3
    75、376、393至395頁），不問屬於犯罪行為人與否，均應
    依毒品危害防制條例第18條第1項前段規定沒收並銷燬之。
    又包裝上開毒品之外包裝，均係用於包裹毒品，其上顯留有
    該毒品之殘渣，衡情自難與之剝離，且無析離之實益與必要
    ，就該外包裝應併予沒收銷燬。至因鑑驗用罄之毒品，既已
    滅失，爰不另宣告沒收銷燬。
　⒉扣案如附表編號4所示之物，均檢出含有第三級毒品成分，有
    內政部警政署刑事警察局110年7月9日刑鑑字第1100045540
    號鑑定書附卷可參（少連偵卷第393至395頁），均係違禁物
    ，不問屬於犯罪行為人與否，應依刑法第38條第1項規定沒
    收之。又包裝上開毒品之外包裝，係用於包裹毒品，其上顯
    留有該毒品之殘渣，衡情自難與之剝離，且無析離之實益與
    必要，就該外包裝應併予沒收之。至因鑑驗用罄之毒品，既
    已滅失，爰不另宣告沒收，附此敘明。　
　⒊按犯第4條至第9條、第12條、第13條或第14條第1項、第2項
    之罪者，其供犯罪所用之物，不問屬於犯罪行為人與否，均
    沒收之，毒品危害防制條例第19條第1項定有明文。扣案如
    附表編號5至10所示之物，係被告犯本件意圖販賣而持有第
    二級毒品罪所用之物，爰依前揭規定沒收。　　　
據上論斷，應依刑事訴訟法第369條第1項前段、第364條、第299
條第1項前段，判決如主文。
本案經檢察官郭建鈺提起公訴，檢察官羅建勛到庭執行職務。
中　　華　　民　　國　　111 　年　　9 　　月　　8 　　日
                  刑事第十九庭  審判長法　官  曾淑華
                                      法　官  陳文貴
                                      法　官  許文章
以上正本證明與原本無異。
就持有第三級毒品純質淨重5公克以上之罪部分，被告不得上訴
。
其餘如不服本判決，應於收受送達後20日內向本院提出上訴書狀
，其未敘述上訴之理由者並得於提起上訴後20日內向本院補提理
由書（均須按他造當事人之人數附繕本）「切勿逕送上級法院」
。
                                      書記官  陳盈芝
中　　華　　民　　國　　111 　年　　9 　　月　　8 　　日
附錄：本案論罪科刑法條全文
毒品危害防制條例第5條
意圖販賣而持有第一級毒品者，處無期徒刑或十年以上有期徒刑
，得併科新臺幣七百萬元以下罰金。
意圖販賣而持有第二級毒品者，處五年以上有期徒刑，得併科新
臺幣五百萬元以下罰金。
意圖販賣而持有第三級毒品者，處三年以上十年以下有期徒刑，
得併科新臺幣三百萬元以下罰金。
意圖販賣而持有第四級毒品或專供製造、施用毒品之器具者，處
一年以上七年以下有期徒刑，得併科新臺幣一百萬元以下罰金。

毒品危害防制條例第11條
持有第一級毒品者，處三年以下有期徒刑、拘役或新臺幣三十萬
元以下罰金。
持有第二級毒品者，處二年以下有期徒刑、拘役或新臺幣二十萬
元以下罰金。
持有第一級毒品純質淨重十公克以上者，處一年以上七年以下有
期徒刑，得併科新臺幣一百萬元以下罰金。
持有第二級毒品純質淨重二十公克以上者，處六月以上五年以下
有期徒刑，得併科新臺幣七十萬元以下罰金。
持有第三級毒品純質淨重五公克以上者，處二年以下有期徒刑，
得併科新臺幣二十萬元以下罰金。
持有第四級毒品純質淨重五公克以上者，處一年以下有期徒刑，
得併科新臺幣十萬元以下罰金。
持有專供製造或施用第一級、第二級毒品之器具者，處一年以下
有期徒刑、拘役或新臺幣十萬元以下罰金。

附表：
編號 扣案物及數量 備註 1 大麻煙油3罐 總淨重941.51公克，驗餘總淨重941.10公克，檢出第二級毒品大麻成分。 2 電子煙油57支 總淨重115.91公克，驗餘總淨重115.79公克，檢出第二級毒品大麻成分。 3 咖啡包29包 總淨重81.32公克，驗餘總淨重79.82公克，檢出微量第二級毒品甲基安非他命成分、第三級毒品4-甲基甲基卡西酮、微量第三級毒品苯基乙基胺己酮成分，4-甲基甲基卡西酮純度約7％、驗前純質淨重約5.69公克。 4 咖啡包41包 總淨重128.76公克，驗餘總淨重127.49公克，檢出第三級毒品4-甲基甲基卡西酮、微量第三級毒品甲基-N,N-二甲基卡西酮成分，4-甲基甲基卡西酮純度約9％、驗前純質淨重約11.58公克。 5 瓶蓋1批  6 量杯15個  7 空膠囊1批  8 封膜機1台  9 電子磅秤1台  10 研磨器1個